【裁判字號】    98,抗,21
【裁判日期】    980309
【裁判案由】    本票裁定抗告
【裁判全文】
臺灣彰化地方法院民事裁定                98年度抗字第21號
抗  告  人  甲○○
            丙○○
相  對  人  乙○○
                        號
上列抗告人因與相對人乙○○間本票裁定抗告事件，對於中華民
國98年1月6日，本院97年度司票字第1342號裁定提起抗告，本院
裁定如下：
    主  文
抗告駁回。
抗告程序費用新臺幣壹仟元由抗告人連帶負擔。
    理  由
一、按執票人向本票發票人行使追索權時，得聲請法院裁定後強
    制執行。又二人以上在票據上共同簽名時，應連帶負責。票
    據法第123條、第5條第2項分別定有明文。又本票執票人依
    上開法條之規定，聲請法院裁定許可對發票人強制執行係屬
    非訟事件程序，以審查強制執行許可與否，並無確定實體上
    法律關係存否之效力，如發票人就票據債務之存否有爭執時
    ，應由發票人提起確認之訴，以資解決，最高法院56年台抗
    字第714號、57年台抗字第76號著有判例。
二、本件相對人主張：伊執有抗告人為共同發票人，如原裁定所
    示之本票一紙，並免除作成拒絕證書，詎屆期提示未獲付款
    ，依票據法第123條聲請裁定許可強制執行等情，已據提出
    本票一紙為證，原裁定予以准許，即無不合。抗告意旨略以
    ：抗告人從事家具生產製造業，遭同行跳票拖累，遂於97年
    4月間，因資金急用商請調借其父吳謹洽（97年5月21日歿）
    於92年間寄存於吳俊鈴即相對人之配偶保管新臺幣（下同）
    500萬元帳戶內動支150萬元應急，並開立同額本票交予其父
    以供憑證。相對人夫婦皆任公職對行政事務較熟，為其父倚
    重，相關財帳及重要文書皆交付保管，因與抗告人同為手足
    ，抗告人皆未曾異議，詎相對人於97年5月21日吳謹洽逝世
    ，藉抗告人疏於防範，竟將本票據為己有，並利用司法行政
    手段不顧倫常親情，欲強奪強佔父親之遺產。又相對人迄今
    未曾向抗告人提示本票，其聲請理由稱「詎料屆期提示，未
    獲清償」云云，顯係偽詞。相對人未經提示，又非本票合法
    執票人，亦未曾與抗告人有任何連繫，抗告人實難甘服。再
    相對人為抗告人之至親，明知抗告人居住所，卻故意提供非
    抗告人住址之聲請狀，使抗告人實際收受裁定書之時程拖延
    ，意欲藉由行政手段造成抗告人信用瑕疵，阻斷抗告人在業
    界之生存，故而依法提起抗告，請求廢棄原裁定等語。所稱
    即使屬實，亦係實體上之爭執，應由抗告人另行提起訴訟，
    以資解決，本件非訟程序不得加以審究，仍應為許可強制行
    之裁定。
三、據上論結，本件抗告為無理由，依非訟事件法第46條、第21
    條第2項、第23條，民事訴訟法第495條之1第1項、第449條
    第1項、第85條第2項，裁定如主文。
中    華    民    國    98    年    3     月    9     日
                  民事第二庭          法  官  洪榮謙
以上正本係照原本作成。
如不服本裁定，僅得於收受本裁定正本送達後10日內，以適用法
規顯有錯誤為理由，向本院提出再抗告狀，（須附繕本一份及繳
納再抗告裁判費新台幣1,000元），經本院許可後始可再抗告。
中    華    民    國    98    年    3     月    9     日
                                      書記官  王惠嬌


司法院資訊處製作；財團法人民間司法改革基金會備份。
